【裁判字號】    99,上訴,1576
【裁判日期】    990909
【裁判案由】    毒品危害防制條例
【裁判全文】
臺灣高等法院臺中分院刑事判決        99年度上訴字第1576號
上  訴  人
即  被  告  甲○○
上列上訴人因毒品危害防制條例案件，不服臺灣臺中地方法院99
年度訴字第1200號中華民國99年6月17日第一審判決（起訴案號
：臺灣臺中地方法院檢察署99年度偵字第8051號），提起上訴，
本院判決如下：
    主  文
上訴駁回。
    理  由
一、按依刑事訴訟法第350條、第361條、第362條、第367條規定
    ，不服地方法院之第一審判決而上訴者，須提出上訴書狀，
    並應敘述具體理由，為上訴必備之程式；其所提出之書狀未
    敘述上訴理由，或僅曾以言詞陳述上訴理由者，均應於上訴
    期間屆滿後20日內補提理由書於第一審法院。第一審法院經
    形式審查，認逾期未補提上訴理由者，應定期間先命補正；
    逾期未補正者，為上訴不合法律上之程式，應以裁定駁回。
    倘已提出上訴理由，但所提非屬具體理由者，或已上訴但未
    提上訴理由，經審判長定期間補正仍未補正者，則應由第二
    審法院以上訴不合法律上之程式，判決駁回。而所謂具體理
    由，必係依據卷內既有訴訟資料或提出新事證，指摘或表明
    第一審判決有何採證認事、用法或量刑等足以影響判決本旨
    之不當或違法，而構成應予撤銷之具體事由，始克當之（例
    如：依憑證據法則具體指出所採證據何以不具證據能力，或
    依憑卷證資料，明確指出所為證據證明力之判斷如何違背經
    驗、論理法則）；倘僅泛言原判決認定事實錯誤、違背法令
    、量刑失之過重或輕縱，而未依上揭意旨指出具體事由，或
    形式上雖已指出具體事由，然該事由縱使屬實，亦不足以認
    為原判決有何不當或違法者（例如：對不具有調查必要性之
    證據，法院未依聲請調查亦未說明理由，或援用證據不當，
    但除去該證據仍應為同一事實之認定），皆難謂係具體理由
    ，俾與第二審上訴制度旨在請求第二審法院撤銷、變更第一
    審不當或違法之判決，以實現個案救濟之立法目的相契合，
    並節制濫行上訴（最高法院97年度台上字第892號刑事判決
    意旨參照）。
二、本件上訴人即被告甲○○（下稱被告）於民國99年7月2日向
    原審法院提出上訴書狀，惟未記載上訴理由，至99年7月22
    日補提上訴理由狀，核其記載之上訴理由略為：(一)原判決未
    宣告緩刑乙節，容有適用法則不當之違法事由。依學者著作
    所述「報應」與「預防」兩個基本思想，乃建構刑罰意義與
    目的之兩大支柱。觀察自古以來的刑罰，即可明顯地看出刑
    罰乃是一方面，回顧已然的犯罪行為，想要以其加予犯罪行
    為人的痛苦，均衡犯罪行為本身之惡與該行為所衍生的惡害
    ，另方面，則前瞻未然的犯罪行為，想要以刑罰的手段，預
    防犯罪行為人再犯新罪，並減低社會大眾模仿犯罪的危險，
    而達到防患犯罪於未然的目的。前者即為報應思想，後者乃
    為預防思想。一般性預防是經由刑法明定犯罪行為及其法律
    效果，以及刑事司法對於行為人的罪與刑的宣判與執行，使
    國民確知國家正視刑罰權的行使，對於破壞法律秩序的犯罪
    行為，絕不寬容，因而得以對於全體國民產生刑罰的威嚇效
    果，儆戒社會大眾，以嚇阻犯罪。個別性預防則是以刑罰做
    為威嚇與矯治行為人的手段，並幫助他們改過自新，經由再
    社會化的努力，使他們得以再度適應社會的共同生活。如此
    則不會再犯新罪，而收到預防犯罪的效果。(二)對於具備緩刑
    條件之刑事被告，是否宣告緩刑，法院應從特別預防的觀點
    ，就個案即本件被告「有無累犯之虞」？「能否由於刑罰之
    宣告而策其自新」？等加以判斷被告是否有以暫不執行刑罰
    為適當之情形。乃本件原判決理由中對於被告劉婉柔有無累
    犯之虞？或能否策以自新？未予具體判斷，當有適用法則錯
    誤及判決理由不備之失。是以本件被告所宣告之刑，有無緩
    刑之適用？應從特別預防（即被告個別）之觀點判斷，即對
    被告深具悔意並其現家庭及其工作等因素，衡量有無暫不執
    行為適當之情形，是原審就此部分未予論述，容有判決有適
    用法則不當之違法事由。(三)本件容有以暫不執行刑罰為適當
    之情形，被告並無前科，其為本件犯罪固值非難；然因年少
    識淺，僅一時未能深思熟慮，出於協助其夫即另案共犯傅傳
    順之情，復對國家重典認識不夠深切，相關法律知識有所欠
    缺不足，才導致犯此重罪。且原判決所認被告之共同正犯即
    另案被告傅傳順其販賣毒品罪行共6次，犯罪情節顯較本件
    上訴人為重，臺中地方法院99年度訴字第1183號刑事判決尚
    且諭知傅傳順應執行有期徒刑2年，緩刑5年，則依比例原則
    及平等原則，被告僅係協助其夫即傅傳順代為處理一次販賣
    毒品事宜，亦應給予緩刑，以啟自新之機。再參諸被告現滿
    22歲尚屬年青可塑性強，且其甫成家育有2歲之幼女及有年
    邁之祖母亟需被告工作養育等，除了避免被告入監令幼兒及
    老人無人照顧，徒增社會救濟成本，即令被告身繫囹圄，恐
    有受監獄其他受刑人不良教示之負面影響，而反致變本加厲
    之虞。且上訴人經此偵審程序及有期徒刑之宣告後，洵能知
    所警惕而信無再犯之虞，故原審對被告所宣告之刑，應有暫
    不執行為適當之情，爰請鈞院依刑法第74條規定宣告緩刑，
    用啟自新等語。
三、本院查：
  (一)被告因不服上開臺灣臺中地方法院之第一審判決，而於前述
    時間具狀敘明理由向原審法院提起上訴，則依刑事訴訟法第
    361條第2項之規定、該條項立法修正理由及上揭最高法院判
    決意旨，被告倘已提出上訴理由，但所提非屬具體理由者，
    即應由第二審法院以上訴不合法律上之程式，以判決駁回之
    ；且上訴理由之具體與否係屬第二審法院審查範圍，不在命
    補正之列（參見法院辦理刑事訴訟案件應行注意事項第162
    點）。
  (二)又原判決係依購毒者即證人梁銀珊與共犯傅傳順於警詢、偵
    訊時之陳述及證詞、被告於警詢、偵查及原審所為自白、卷
    附通訊監察書、通訊監察譯文、扣案被告所有供本件同時販
    賣第二、三級毒品MDMA及愷他命所使用門號為0000000000之
    行動電話1支（含SIM卡1枚）等證據資料，綜合全辯論意旨
    ，而認被告以一行為同時觸犯販賣第二、三級毒品等罪，與
    其夫傅傳順為共同正犯，且係想像競合犯，應從一重依販賣
    第二級毒品罪論處，惟其符合毒品危害防制條例第17條第2
    項之規定，應減輕其刑，又經上述減輕其刑後，縱科以減輕
    後之法定最低刑度，仍嫌過重，而有情輕法重之情形，故按
    刑法第59條所定酌減其刑，並遞減之。遂適用毒品危害防制
    條例第4條第2項、第3項、第17條第2項、第19條第1項、刑
    法第11條、第28條、第59條等規定，審酌被告並無前科，素
    行尚佳，為謀小利，鋌而走險共同販賣第二、三級毒品，對
    社會秩序危害至深且鉅，肇生他人施用毒品之來源，戕害國
    民身心健康，且有滋生其他犯罪之可能，然本件認定販賣之
    對象為1人，販賣次數為1次，情節尚非嚴重，及被告於警詢
    、偵訊及原審審理時均坦承犯行，已顯悔意，並考量被告犯
    罪之目的、動機等一切情狀，量處有期徒刑1年10月。復說
    明公訴人雖求刑7年2月，惟被告具有上述減輕其刑之事由，
    犯罪情節亦非重大，故處以上述之刑應已足收警惕之效。另
    交代被告雖未曾因故意犯罪受有期徒刑以上刑之宣告，其選
    任辯護人並以：被告一時失慮而觸此重罪，惟其夫傅傳順亦
    同時涉案，表明願入監執行，苟夫妻同時入獄，家中將頓失
    經濟來源，且被告尚有年邁奶奶、年幼女兒及被告先生癱瘓
    之兄長需照料，求為緩刑之諭知等語，然經衡酌管制毒品之
    立法目的，在防制毒品危害，維護國民身心健康，被告販賣
    毒品，係嚴重違反上開立法目的，破壞社會秩序甚深，本不
    宜輕縱，而被告為警查獲後迄至原審雖均供認犯行不諱，交
    代共犯以利追查，態度良好，惟此情已於量刑時斟酌而從輕
    處遇，自不能再以其夫同時涉案為由，而認對被告所宣告之
    刑，應暫不執行，是衡酌被告行為對於法益侵害之深刻，為
    懲戒被告犯行，匡正其行，並達刑事之一般預防效果，本件
    並不適宜宣告緩刑。末則諭知沒收被告所有供本件犯罪所用
    門號為0000000000之行動電話1支（含SIM卡1枚），及未扣
    案販賣毒品所得新臺幣1500元應與共犯傅傳順連帶沒收，如
    全部或一部不能沒收時，以其等財產連帶抵償之。核其採證
    認事及用法，並無違反一般經驗法則、論理法則及證據法則
    ，所為量刑亦屬妥適，未見有何違誤或不當。
  (三)而觀被告前揭上訴理由，實僅以其個人深具悔意，並言其家
    庭現狀及若入監服刑恐反遭污染，謂從其所認知特別預防之
    觀點，有暫不執行為宜之情形，單純請求給與緩刑宣告；尚
    不足認為已依據卷內既有訴訟資料或提出新事證，指摘或表
    明第一審判決有何採證認事、用法或量刑等足以影響判決本
    旨之不當或違法，而可構成應予撤銷之具體事由。復按關於
    刑之量定及緩刑之宣告，係實體法上賦予法院得為自由裁量
    之事項，倘其未有逾越法律所規定之範圍，或濫用其權限，
    即不得任意指摘為違法（最高法院75年台上字第7033號判例
    要旨、96年度台上字第3855號判決意旨等參照）。本件原判
    決已於其理由中詳為說明有關被告求為緩刑宣告乙節所持依
    據，然該判決本於毒品危害防制條例第4條第2、3項規定販
    賣第二、三級毒品罪之立法目的，及法律秩序之理念所在，
    故認不適宜為緩刑之宣告；核其此項裁量職權之行使，未見
    有何逾越法律規定範圍或違反比例原則、公平原則之處，洵
    無濫用權限之情事可指。另一方面，被告既上訴指稱原判決
    未宣告緩刑，容有適用法則不當之違法事由云云，卻未本於
    案內存卷可考之訴訟資料或提出新事證，以指摘原審此項職
    權之行使，何處逾越法律規定之範圍或濫用權限，則其徒憑
    己見，漫指原判決未予緩刑宣告顯有違背法令，究無可動搖
    原判決之結果，而殊非前開說明所稱之具體理由。
四、綜上所述，被告之上訴理由既非前開說明所謂之具體理由，
    則揆諸前揭最高法院判決之意旨，及依「程序優先於實體」
    之刑事訴訟法原則，本件上訴即不合法定上訴程式，而應予
    駁回，並不經言詞辯論為之。
據上論斷，應依刑事訴訟法第367條前段、第372條，判決如主文
。
中    華    民    國    99    年    9     月    9     日
            刑事第九庭  審判長法  官  江  德  千
                              法  官  陳  宏  卿
                              法  官  莊  深  淵
以上正本證明與原本無異。
如不服本判決應於收受送達後十日內向本院提出上訴書狀，其未
敘述上訴之理由者，並得於提起上訴後十日內向本院補提理由書
（均須按他造當事人之人數附繕本）「切勿逕送上級法院」。
                              書記官  陳  振  海
中    華    民    國    99    年    9     月    9     日

司法院資訊處製作；財團法人民間司法改革基金會備份。
